臺灣臺南地方法院民事裁定　　　　　　 100年度小上字第29號
上　訴　人　黃世文
被上訴　人　林芊妤
上列當事人間請求清償債務事件，上訴人對於民國100年9月16日
本院新市簡易庭100年度新小字第328號第一審小額判決提起上訴
，本院裁定如下：
    主  文
上訴駁回。
第二審訴訟費用新臺幣壹仟伍佰元由上訴人負擔。
    理  由
一、按原告之訴有民事訴訟法第249條第1項所列各款情形之一者
    ，依其情形可以補正，經審判長定期間命其補正而不補正者
    ，法院應以裁定駁回之，為該法條第1項所明定，而上訴不
    合程式者，第二審法院應以裁定駁回之，亦經同法第444條
    第1項定有明文。查本件上訴人對被上訴人李芊妤提起上訴
    ，惟被上訴人為民國81年10月16日生，乃限制行為能力人，
    依民事訴訟法第45條之規定，其並無訴訟能力，依法應由法
    定代理人合法代理之，惟上訴人之上訴狀並未列被上訴人之
    法定代理人，本院乃於100年10月26日以南院龍民河100年度
    小上字第29號通知裁定命上訴人於7日內補列被上訴人之法
    定代理人，該通知已於100年11月3日送達上訴人，有送達證
    書在卷可稽，惟上訴人僅提出戶籍謄本，逾期迄未補列被上
    訴人之法定代理人，其上訴顯難認為合法，應予駁回。
二、次按對於小額程序之第一審裁判之上訴，非以其違背法令為
    理由，不得為之，又上訴狀應記載上訴理由，並表明原判決
    所違背之法令及其具體內容，依訴訟資料可認為原判決有違
    背法令之具體事實，民事訴訟法第436條之24第2項及第436
    條之25分別定有明文。且依同法第436條之32準用同法第468
    條之規定，判決不適用法規或適用不當者，為違背法令。而
    判決有同法第469條第1款至第5款情形之一者，為當然違背
    法令。是當事人對於小額程序之第一審判決提起上訴，如依
    民事訴訟法第468條規定，以第一審判決有不適用法規或適
    用法規不當為理由時，其上訴狀或理由書應有具體之指摘，
    並揭示該法規之條項或其內容。若係成文法以外之法則，應
    揭示該法則之旨趣。倘為司法院解釋，或最高法院之判例，
    則應揭示該判解之字號或其內容。如以民事訴訟法第469條
    第1款至第5款所列情形為理由時，其上訴狀或理由書，應揭
    示合於該條款之事實。上訴狀或理由書如未依此項方法表明
    ，或其所表明者，顯與上開法條規定之情形不相合時，即難
    認為已對第一審判決之違背法令有具體之指摘，其上訴自難
    認為合法。又上訴理由如僅引用原審判決時之攻擊防禦方法
    ，應認為未對原審判決有何具體之指摘，不得謂已合法表明
    上訴理由，其上訴亦難認為合法。經查：
  (一)本件上訴意旨略以：被上訴人接受與上訴人約定之條件內容
    ，依民法第153條、第154條第1項前段，契約已成立，被上
    訴人自得負起約定之責任，且若未有約定，上訴人不可能在
    半年間花費金錢和心力在被上訴人身上。於100年3月11日被
    上訴人家人詢問被上訴人是否有向上訴人拿錢去繳交學雜費
    乙事，被上訴人當時回應其從未向上訴人拿過半毛錢，惟於
    原審100年8月24日言詞辯論期日，被上訴人卻承認上訴人所
    寫的存證信函內容全部屬實，被上訴人說詞前後反覆，騙取
    上訴人之信任後，將上訴人利用完即棄之不顧。再者，上訴
    人為被上訴人所付出之一切並非一廂情願，全都是經由被上
    訴人同意接受才開始的，舉凡手機費、學費、畢業旅行費、
    地理實查費，都是被上訴人主動向上訴人提起需要多少錢，
    上訴人始拿出錢給被上訴人使用，若被上訴人未開口請求，
    上訴人並不會主動拿錢給被上訴人使用，難道這樣不算是借
    嗎？上訴人拿這些錢給被上訴人是希望被上訴人把書唸好，
    並沒有說是贈送或不用還。做錯事的人是被上訴人，若鈞院
    不判被上訴人敗訴的話，將使被上訴人養成以後遇到問題只
    會逃避的心態和習慣等語。
  (二)本件上訴人請求被上訴人給付之訴訟標的金額為新臺幣（下
    同）95,000元，其訴訟標的金額在10萬元以下，自應適用民
    事訴訟法第436條之8小額訴訟程序之規定，則依同法第436
    條之24第2項、第436條之25、第471條第1項規定，非以其違
    背法令為理由不得上訴，且須記載上訴理由，或於提起上訴
    後20日內表明原判決所違背之法令及其具體內容，始合上訴
    程式。本件上訴人對於原審小額判決提起上訴，核其上訴理
    由，無非仍係主張其於原審之攻擊防禦方法，並針對原審就
    其主張被上訴人應負返還款項義務之認定，指摘其為不當，
    然原審判決既已詳載其取捨證據、認定事實之心證理由，上
    訴人復未具體指明原判決有何違背法令之內容及其事實，難
    認上訴人已對原判決如何違背法令有何具體指摘，揆諸上開
    說明，應認其上訴尚難謂為合法，亦應予駁回。
三、本件小額事件之上訴既經駁回，第二審訴訟費用1,500元（
    即第二審裁判費）應由敗訴之上訴人負擔，爰確定如主文第
    2項所示。
四、據上論結，本件上訴為不合法，依民事訴訟法第436條之24
    第2項、第436條之32第1項、第2項、第444條第1項前段、第
    95條、第78條、第436條之19第1項，裁定如主文。
中    華    民    國   100    年    11    月    29    日
                  民事第三庭    審判長法  官  蔡孟珊
                                      法  官  蔡雅惠
                                      法  官  黃瑪玲
以上正本係照原本作成。
本件不得抗告。
中    華    民    國   100    年    11    月    29    日
                                      書記官  陳慧玲